臺灣板橋地方法院刑事判決　　　　　　　 93年度易字第832號
公　訴　人　臺灣板橋地方法院檢察署檢察官
被　　　告　丁○○
選任辯護人　徐鈴茱　律師
　　　　　　施盈志　律師
上列被告因詐欺案件，經檢察官聲請簡易判決處刑（92年度偵字
第19727 號、93年度偵字第2344號），本院認為不宜，改依通常
程序審理，判決如下：
    主  文
丁○○無罪。
    理  由
一、公訴意旨略以：被告丁○○係理北國際股份有限公司（以下
    簡稱理北公司）之業務員，因業務關係，知悉乙○○向己○○、戊○○購買骨灰位之事，見機不可失，竟基於意圖不法
    所有之犯意，於民國88年11月份，藉客戶售後服務之名，前
    往乙○○住處，向乙○○偽稱慶州開發建設股份有限公司（
    以下簡稱慶州公司）亦有興建安養院，可購買安養院持分，
    以供將來居住或將之轉售、出租圖利，乙○○不知有詐，乃
    同意購買並交付新臺幣（下同）120 萬元與被告丁○○，惟
    被告丁○○取得該款後，並未將安養院之持分權狀交與乙○○。嗣於90年初，因乙○○之媳丙○○偶然知悉理北公司人
    員再推銷骨灰位之事，始循線查悉上情，因認被告丁○○涉
    有刑法第339 條第1 項之詐欺取財罪嫌。
二、按犯罪事實應依證據認定之，無證據不得認定犯罪事實；又
    不能證明被告犯罪者，應諭知無罪之判決；刑事訴訟法第
    154 條第2 項、第301 條第1 項分別定有明文。另按認定犯
    罪事實應憑積極證據，倘積極證據不足以為不利於被告事實
    之認定時，即應為有利被告之認定，更不必有何有利之證據
    ，最高法院30年上字第816 號著有判例，所謂「積極證據足
    以為不利被告事實之認定」，依據同院76年臺上字第4986號
    判例意旨，係指據為訴訟上證明之全盤證據資料，在客觀上
    已達於通常一般之人均不致於有所懷疑，而得確信被告確曾
    犯罪之程度；若未達到此一程度，而有合理懷疑之存在時，
    即無從為被告有罪之確信。
三、本件公訴人認被告丁○○涉有詐欺取財罪嫌，係以告訴人乙○○之指述為其主要依據。訊據被告則堅詞否認有何公訴人
    所指之詐欺犯行，辯稱：伊於88年間任職於理北公司，因乙○○於88年7 月間曾經由業務員張志先向理北公司購買該公
    司代銷之慶州公司青潭花園公墓骨灰位14個，復因該處骨灰
    位價格即將調漲，伊乃詢問乙○○是否有意繼續投資，經乙○○表示願再購買該處骨灰位20個，伊乃於88年12月10日、
    88年12月13日陪同乙○○前往金融機構提款並分別匯款56萬
    元至理北公司指定之周龍欽帳戶，經理北公司確認價款無誤
    後，即指示伊將相關憑證親自送交乙○○，並經乙○○當場
    簽收，伊從未與乙○○談過安養院之事，理北公司亦未曾代
    銷任何安養院之持分，況倘乙○○真係向伊購買安養院之持
    分，其豈會於伊交付20個骨灰位永久使用憑證時仍加以收受
    ，且遲至5 年後始爭執係向伊購買安養院持分等語。
四、經查：
  (一)被告以外之人於偵查中向檢察官所為之陳述，除顯有不可信
    之情況者外，得為證據，刑事訴訟法第159 條之1 定有明文
    。本件證人李章祥於偵查中向檢察官所為之陳述，核其陳述
    內容與所提出之經銷商合約書5 份、慶州公司函2 份之內容
    相符，且證人李章祥與被告、告訴人乙○○之間亦無特殊之
    情誼或怨隙，其陳述並無顯不可信之情況，自得為證據，先
    予敘明。
  (二)告訴人乙○○雖一再指稱係向被告購買120 萬元之安養院持
    分，並提出88年12月13日合作金庫存款憑條存根聯及存摺影
    本各1 紙為證，然依告訴人乙○○所提出之前述存款憑條存
    根聯及存摺影本顯示，告訴人乙○○係於88年12月13日自其
    所有臺北銀行建成分行帳戶內提領現金60萬元，並於同日上
    午10時49分，匯款56萬元至周龍欽所有合作金庫銀行士林分
    行帳號0000000000000 號帳戶內，有前述存款憑條存根聯及
    存摺影本各1 紙在卷可稽，是依告訴人乙○○所提之證據，
    顯不足以證明其有匯款120 萬元至理北公司指定之周龍欽帳
    戶或交付前述金錢與被告之情；且觀諸告訴人乙○○歷次所
    指，其先稱：「88年11月，被告丁○○前來向告訴人佯稱慶
    州公司有1 個安養院開發案，可以優先登記購買安養院持分
    權利，將來自己不去住，也可以出租或轉售，告訴人不疑而
    於88年12月13日交付116 萬元。」（參見92年10月24日刑事
    告訴狀），其後又稱：「她說要帶我去買安養院持分，她帶
    我去領120 萬元，都未給我持分證明。」（參見發查卷第
    131 頁）、「定存領50多萬，剩下從活儲領出來。」（參見
    偵查卷第91頁）、「（有無交錢給丁○○？）有，120 萬元
    」等語（參見偵查卷第121 頁），是告訴人乙○○就其究係
    匯款116 萬元或120 萬元至前述理北公司指定之周龍欽帳戶
    一節，其指述亦前後矛盾；另經本院調閱理北公司當時指定
    之匯款帳戶即周龍欽所有合作金庫銀行士林分行帳號000000
    0000000 號帳戶自88年8 月1 日起至89年3 月31日止之帳戶
    往來明細，清楚顯示告訴人乙○○曾於88年12月10日、88年
    12月13日分別匯款56萬元至該帳戶，而無告訴人乙○○所謂
    於88年12月13日匯款116 萬元或120 萬元至該帳戶之紀錄，
    有合作金庫銀行士林分行93年11月3 日合金士字第09300060
    05號函附之合作金庫銀行各類存款分戶交易明細表19紙附卷
    可參，此顯與被告所述告訴人乙○○係分別於88年12月10日
    、88年12月13日各匯款56萬元至上述周龍欽帳戶之情相符。
    因之，由以上客觀之分戶交易明細表可知，告訴人乙○○係
    於88年12月10日、88年12月13日分別匯款56萬元，共計112
    萬元至理北公司指定之周龍欽帳戶，而非如告訴人乙○○所
    言係匯款120 萬元或116 萬元。
  (三)又慶州公司委託理北公司代銷青潭花園公墓骨灰位之價格原
    為每個53000 元，嗣於88年5 月26日調整為每個56000 元一
    節，亦經證人李章祥於偵查中證述明確（參見發查卷第103
    頁），並有經銷合約書5 紙、慶州公司函2 紙在卷可佐，足
    認於88年11、12月間，理北公司所代銷青潭花園公墓骨灰位
    之單價確係每個56000 元無疑，而告訴人乙○○於88年12月
    10日、88年12月13日匯入理北公司所指定周龍欽帳戶之總額
    為112 萬元，已如前述，此等金額顯與20個骨灰位之總價相
    符；輔以證人甲○○即理北公司之協理到庭證稱：「（公司
    的內部由何人負責製作憑證的工作？）慶州建設。公司內應
    該有人專責。要問周龍欽比較清楚。應該會有客戶的簽收單
    據，他就會知道客戶交了一筆錢進來，他就會去幫他做憑證
    。」、「（業務員是否需要回報公司業績？）要。」、「（
    業務員回報的業績是否和收到的款項作核對？）要。每個月
    月底一定作1 次核對，會將業務員的業績和公司所收到的款
    項核對，以發給業務員業務獎金。」、「（當時有無幫忙她
    【即乙○○】查核？）有。我查的結果，她最早向公司買14
    個寶塔，後來又向丁○○買20個寶塔。20個寶塔部分，是分
    2 次匯款。1 次匯10個的錢。她另外有2 張各50萬元的匯款
    條。但是收款人我不認識，不知道她是匯到何處。」、「（
    後來有再幫忙她【即乙○○】處理，後續如何？）無。我說
    如果有拿到股票，叫她到鴻迅公司去查股票張數到底是多少
    ，我們公司的部分，確定是34個寶塔位置。」、「（當時查
    的時候，有無查己○○有無賣靈骨塔給乙○○？）我有查，
    但是己○○沒有賣靈骨塔給乙○○的紀錄，公司也沒有收到
    乙○○另外要買靈骨塔的資料，己○○那段時間也沒有向公
    司回報說有賣其他的靈骨塔給乙○○。公司的紀錄只有34個
    ，14個是之前向其他的業務員，不是被告二人賣的。另外20
    個是丁○○賣給乙○○，公司那邊有紀錄。20個的匯款紀錄
    和公司的銷售紀錄是相符合的。」等語（參見本院94 年1月
    6 日審判筆錄），可見於告訴人乙○○在91年間前往理北公
    司青潭服務處詢問，經證人甲○○查詢結果，告訴人乙○○
    僅向理北公司購買共34個骨灰位，其中14個係向業務員張志
    先購買，另20個則係向被告購買，理北公司內部並無告訴人
    乙○○向己○○購買骨灰位之紀錄；另參酌理北公司業務員
    當時銷售骨灰位之流程，業務員於銷售骨灰位後需向理北公
    司回報業績，理北公司並會於月底核對業務員所回報之業績
    與公司所收到之款項是否相符，以便核發業務員業務獎金，
    並製作相關憑證以交付與客戶，被告及己○○對於公司此等
    作業流程自應有所認識，倘如告訴人乙○○所言，其係向己○○購買26個骨灰位，嗣經被告推銷，再向被告購買120 萬
    元之安養院持分，而未向被告購買20個骨灰位，則己○○為
    賺取其應得之業務獎金，自應會立即向公司回報此等業績為
    是，被告既未出售20個骨灰位與告訴人乙○○，自亦無向公
    司虛報此等業績之必要，否則一經公司核對，亦會遭輕易識
    破，惟己○○當時並未向理北公司回報有銷售26個骨灰位與
    告訴人乙○○之業績，反而係被告向理北公司回報其有銷售
    20個骨灰位與告訴人乙○○，被告及己○○是否有為此等顯
    與公司銷售流程不符之作為之可能，已非無疑；且以每個骨
    灰位之價格為56000 元計算，26個骨灰位之總價為0000000
    元，觀諸上述周龍欽帳戶之交易往來明細，告訴人乙○○匯
    至該帳戶之款項無一符合此等金額，反而係其於88年12月10
    日、88年12月13日2 次匯款之總額112 萬元，恰與被告所述
    20個骨灰位之總價相符，益徵證人甲○○及被告所述系爭20
    個骨灰位確係經由被告售出無誤。
  (四)再者，倘如告訴人乙○○所言，其向被告購買安養院持分之
    目的係為將來可前往居住或將之出租、轉售圖利，則就該安
    養院之所在位置、環境、規劃、將來入住後是否需另行繳費
    等重要條件，被告自當會對告訴人乙○○詳加解釋，並提出
    相關書面資料以供告訴人乙○○參考，告訴人乙○○亦會對
    之加以詢問始為合理，況以告訴人乙○○自陳其投資之金額
    高達120 萬元，其更無對此等重要條件均不加以過問之理，
    惟告訴人乙○○竟無法提出任何有關該安養院之資料，並稱
    被告並未提供任何資料供其參考（參見本院94年2 月2 日審
    判筆錄），顯與常情有悖；且被告已於89年1 月19日將34個
    骨灰位之土地所有權狀及20個骨灰位之永久使用憑證親自送
    交告訴人乙○○簽收，告訴人乙○○遲至91年8 月間始向理
    北公司反應有未收到安養院持分證明一事，有簽收單1 紙、
    土地所有權狀1 紙、塔位永久使用憑證20紙在卷可稽，且為
    告訴人乙○○所不爭執，衡情，以告訴人乙○○購買之安養
    院持分價金高達120 萬元，其豈有長期置其鉅額投資於不顧
    之理；況依上開周龍欽帳戶之交易往來明細顯示，並無任何
    告訴人乙○○匯款120 萬元至該帳戶之紀錄，已如前述，更
    可見告訴人乙○○所述係向被告購買安養院持分之詞之不可
    採。
  (五)至公訴人雖另聲請本院傳訊證人周龍欽，惟證人周龍欽前已
    於偵查中到庭供稱：「（匯入你帳戶196 萬元，你知情否？
    ）我根本不清楚狀況。」、「（有無其他意見或陳述？）我
    們與告訴人並沒有接觸，我在87年就離開該公司。」等語，
    可見證人周龍欽對本件交易之經過並不清楚，本件案發之時
    ，證人周龍欽並已離開理北公司，是自無再加以傳訊之必要
    ，附此敘明。
  (六)綜上所述，告訴人乙○○雖指稱係向被告購買120 萬元之安
    養院持分，而非20個骨灰位，然依告訴人乙○○所提出之提
    款及匯款資料，僅能顯示告訴人乙○○有於88 年12 月13日
    自銀行提領60萬元，並於當日匯款56萬元至理北公司指定之
    周龍欽帳戶，並無法證明告訴人乙○○確有交付120 萬元與
    被告或匯款至理北公司所指定之帳戶一情；且依上述周龍欽
    帳戶之交易往來明細顯示，告訴人乙○○確有於88年12月10
    日、88年12月13日各匯款56萬元，總計112 萬元至理北公司
    指定之周龍欽帳戶，此等金額恰與被告所辯係銷售20個骨灰
    位與告訴人乙○○之金額相符；輔以告訴人乙○○確已簽收
    由被告交付之20個骨灰位塔位永久使用憑證，且長達近3 年
    均未曾向理北公司反應有未收到安養分持分證明此一情事，
    其對所謂安養院之相關資訊又一無所悉，足認告訴人乙○○
    之指述，尚無可採。被告辯稱其係銷售20個骨灰位與告訴人
    乙○○，並已如數交付完畢之情為可採。
五、因之，被告既係銷售20個骨灰位與告訴人乙○○，並已將相
    關土地所有權狀、塔位永久使用憑證交付完畢，亦無其他事
    證足資顯示被告於銷售過程中有施用詐術之情形，自難認被
    告有何詐欺之行為。此外，本院復查無其他積極證據足資證
    明被告確有詐欺之犯行，揆諸前揭意旨，既不能證明被告犯
    罪，自應諭知無罪之判決。
據上論斷，應依刑事訴訟法第452 條、第301 條第1 項，判決如
主文。
本件經檢察官張云綺到庭執行職務。
中　　華　　民　　國　　94　　年　　2 　　月　　16　　日
                  刑事第十八庭  審判長法　官  連育群
                                      法  官  楊志雄
                                      法  官  曾淑娟
以上正本證明與原本無異
如不服本判決應於送達後10日內向本院提出上訴狀
                                      書記官　陳金鳳
中　　華　　民　　國　　94　　年　　2 　　月　　16  　日
